臺灣高等法院高雄分院刑事判決　　　　96年度上易字第1004號
上　訴　人
即　被　告　甲○○
上列上訴人因違反毒品危害防制條例案件，不服臺灣高雄地方法
院96年度易字第2676號中華民國96年8 月27日第一審判決（起訴
案號：臺灣高雄地方法院檢察署96年度毒偵字第6118號），提起
上訴，本院判決如下：
    主  文
上訴駁回。
    事實及理由
一、本案經本院審理結果，認第一審判決認事用法及量刑均無不
    當，應予維持，並引用第一審判決書記載之事實、證據及理
    由（如附件）。
二、上訴意旨雖以：被告曾因施用第二級毒品甲基安非他命，經
    臺灣高雄地方法院以96年簡上字第132 號判處有期徒刑4 月
    ，於96年5 月31日確定，本案是96年5 月28日施用甲基安非
    他命，屬於集合犯，應為確定判決效力所及云云。惟刑法於
    95年7 月1 日修正施行，關於刑法第56條連續犯規定修正理
    由之說明，謂「對繼續犯同一罪名之罪者，均適用連續犯之
    規定論處，不無鼓勵犯罪之嫌，亦使國家刑罰權之行使發生
    不合理之現象」、「基於連續犯原為數罪之本質及刑罰公平
    原則之考量，爰刪除有關連續犯之規定」等語，即係將本應
    各自獨立評價之數罪，回歸本來就應賦予複數法律效果之原
    貌。因此，就刑法修正施行後多次施用毒品之犯行，採一罪
    一罰，始符合立法本旨。則刑法修正施行前連續施用毒品部
    分，應依刑法第2 條第1 項之規定，適用修正前連續犯之規
    定論以一罪；刑法修正施行後之多次施用犯行，除符合接續
    犯之要件外，則應一罪一罰，再就刑法修正施行後之數罪，
    與修正前依連續犯規定所論之一罪，數罪併罰，合併定其應
    執行之刑。又事實審法院於定應執行之刑時，應視各案情節
    之輕重「合併減輕」而為妥適之裁量，不致發生刑罰過重之
    不合理現象。至所謂集合犯係指立法者所制定之犯罪構成要
    件中，本即預定有數個同種類行為而反覆實行之犯罪而言。
    故是否集合犯之判斷，客觀上，自應斟酌法律規範之本來意
    涵、實現該犯罪目的之必要手段、社會生活經驗中該犯罪必
    然反覆實行之常態及社會通念等；主觀上，則視其反覆實施
    之行為是否出於行為人之一個犯意，並秉持刑罰公平原則，
    加以判斷之。稽以行為人施用毒品之原因，不一而足，其多
    次施用毒品之行為，未必皆出於行為人之一個犯意決定；且
    觀諸毒品危害防制條例第10條第1 項、第2 項施用毒品罪之
    構成要件文義衡之，實無從認定立法者本即預定該犯罪之本
    質，必有數個同種類行為而反覆實行之集合犯行，故施用毒
    品罪，應非集合犯之罪。行為人各次施用毒品之行為，均係
    為滿足各該次之毒癮，於滿足毒癮後，該次行為即已完成；
    是各次均為各自獨立之行為，各具獨立性，其前後次施用毒
    品行為間，自無密切不可分之關係，各自獨立構成同一施用
    毒品罪責，顯然不合接續犯之構成要件，此為最高法院所採
    之最新見解（最高法院96年度第9 次刑事庭會議記錄），即
    已認定刑法於95年7 月1 日修正施行後，關於施用毒品之行
    為，並無集合犯之適用，而應以被告施用毒品之次數，定其
    犯罪行為數。本件被告施用甲基安非他命之行為，係在96年
    5 月28日晚間之某時，與前案確定判決所認定之95年7 月3
    日20至21時許，施用甲基安非他命，依時間上之間隔，顯係
    各別成立之犯罪，並非接續犯或集合犯，被告上訴意旨，執
    此指摘原判決不當，為無理由，應予駁回。
三、被告經合法傳喚，無正當理由不到庭，爰不待其陳述，逕行
    判決。
據上論斷，應依刑事訴訟法第368 條、第371 條、第373 條，判
決如主文。
本案經檢察官鄭銘謙到庭執行職務。
中　　華　　民　　國　　96　　年　　12　　月　　31　　日
                  刑事第五庭    審判長法  官  曾永宗
                                      法  官  任森銓
                                      法  官  王伯文
以上正本證明與原本無異。
本判決不得上訴。
中　　華　　民　　國　　96　　年　　12　　月　　31　　日
　　　　　　　　　　　　　　　　　　　書記官  黎  珍
附錄本件判決論罪科刑法條：
毒品危害防制條例第10條第2 項：
施用第二級毒品者，處3 年以下有期徒刑。
